臺灣桃園地方法院刑事裁定
111年度聲判字第8號
聲  請  人  
即  告訴人  王秀琴  （住址詳卷）
代  理  人  吳忠德律師
被      告  莊世杰


上列聲請人即告訴人因被告過失傷害案件，不服臺灣高等檢察署
檢察長以110年度上聲議字第9879號駁回聲請再議之處分(原不起
訴處分案號：臺灣桃園地方檢察署110年度偵字第23018號)，聲
請交付審判，本院裁定如下：
    主  文
聲請駁回。
    理  由
一、按告訴人接受不起訴或緩起訴處分書後，得於十日內以書狀
    敘述不服之理由，經原檢察官向直接上級檢察署檢察長聲請
    再議；上級檢察署檢察長認再議為無理由，應駁回之；告訴
    人不服駁回之處分，得於接受處分書後十日內委任律師提出
    理由狀，向該管第一審法院聲請交付審判；法院認交付審判
    之聲請不合法或無理由，應駁回之，刑事訴訟法第256條第1
    項前段、第258條前段、第258條之1第1項、第258條之3第2
    項前段分別定有明文。聲請人即告訴人王秀琴以被告莊世杰
    涉犯過失傷害罪嫌提出告訴，經臺灣桃園地方檢察署(下稱
    桃園地檢署)檢察官以110年度偵字第23018號為不起訴處分(
    下稱原不起訴處分)，告訴人不服原不起訴處分聲請再議，
    經臺灣高等檢察署(下稱高檢署)檢察長以110年度上聲議字
    第9879號處分書(下稱駁回再議處分)認為無理由而予以駁回
    ，且駁回再議處分於民國111年1月5日因不獲會晤告訴人本
    人，亦不能將該處分書交付予有辨別能力之同居人或受僱人
    ，乃將該處分書寄存於該送達地之警察機關即桃園市政府警
    察局桃園分局埔子派出所以為送達，且告訴人於同日前往埔
    子派出所領取，業經本院調閱上開卷宗核閱無訛，而且告訴
    人於111年1月14日委任律師向本院聲請交付審判，有刑事聲
    請交付審判狀上之本院收狀章戳1枚及刑事委任狀1紙在卷可
    稽(見本院卷第5頁、21頁)，已合於再議前置原則、強制律
    師代理之要件，並於法定期間提出聲請，即與法定程序相符
    ，合先敘明。
二、聲請交付審判意旨詳如刑事聲請交付審判狀所載(如附件)。
三、按刑事訴訟法第258條之1規定，告訴人得向法院聲請交付審
    判，此乃對於「檢察官不起訴或緩起訴裁量權」制衡之一種
    外部監督機制，法院此時僅就檢察官所為不起訴或緩起訴之
    處分是否正確加以審查，以防止檢察機關濫權。依此立法精
    神，同法第258條之3第3項規定：「法院就交付審判之聲請
    為裁定前，得為必要之調查」，其所謂「得為必要之調查」
    ，係指調查證據之範圍應以偵查中曾顯現者為限，不可就新
    提出之證據再為調查，亦不可蒐集偵查卷以外之證據，否則
    將與刑事訴訟法第260條之再行起訴規定混淆不清。又法院
    於審查交付審判之聲請有無理由時，得為必要之調查，惟其
    調查範圍，應以偵查中曾發現之證據為限，不可就聲請人新
    提出之證據再為調查，亦不可蒐集偵查卷以外之證據。除認
    為不起訴處分書所載理由違背經驗法則、論理法則或其他證
    據法則，否則，不宜率予裁定交付審判，此有法院辦理刑事
    訴訟案件應行注意事項第134項可資參照。且法院裁定交付
    審判，即如同檢察官提起公訴使案件進入審判程序，法院裁
    定交付審判之前提，必須偵查卷內所存證據已符合刑事訴訟
    法第251條第1項規定「足認被告有犯罪嫌疑」檢察官應提起
    公訴之情形，亦即該案件已經跨越起訴門檻，否則，縱或法
    院對於檢察官所認定之基礎事實有不同判斷，但如該案件仍
    須另行蒐證偵查始能判斷應否交付審判者，因交付審判審查
    制度並無如同再議救濟制度得為發回原檢察官續行偵查之設
    計，法院仍應依同法第258條之3第2項前段之規定，以聲請
    無理由裁定駁回。
四、本件告訴人之原告訴意旨，業據桃園地檢署檢察官詳予偵查
    ，並以原不起訴處分書論述理由甚詳，復經高檢署檢察長再
    詳加論證而駁回告訴人再議之聲請。今告訴人仍執前於偵查
    程序中所為之相同指訴，認被告涉犯刑法第284條第1項前段
    之過失傷害罪嫌，本院依職權調閱桃園地檢署110年度偵字
    第23018號偵查卷宗及高檢署110年度上聲議字第9879號卷宗
    審查後，除引用原不起訴處分書、駁回再議處分書所載之理
    由而不再贅述外，就駁回交付審判聲請之理由，另補充：按
    汽車行駛時，駕駛人應注意車前狀況，並隨時採取必要之安
    全措施，道路交通安全規則第94條第3項前段定有明文，惟
    此項規定，僅賦予汽車駕駛人應注意其車前及眼角餘光所得
    注意之汽車兩側交通狀況之義務，尚不及於其視力所不能及
    之狀況，是汽車駕駛人駕駛汽車時固有警戒前方、預防危險
    發生之注意義務，然駕駛人對於不可預見之狀況，法律自不
    能強人所難而任意課予駕駛人防範或避免結果發生之義務。
    本案經警方調閱路口監視器錄影畫面，其發生車禍之經過情
    形為：「
　　(照片01)Ｂ車駕駛自行車(即告訴人所騎乘之腳踏車)沿中正
　　        路往慈文富方向。
　　(照片02)Ａ車駕駛普通機車(即被告所騎乘之車牌號碼000-0
　　        00號普通重型機車)沿中正路直行往慈文路方向。
　　(照片03)自行車駕駛持續行駛在中正路外側往慈文路方向。
　　(照片04)Ｂ車自行車駕駛行駛到公車後方，Ａ車普通機車持
　　        續沿中正路外側車道行駛。
　　(照片05)Ｂ車自行車行駛到公車左側，Ａ車駕駛仍沿其路線
　　        直行。
　　(照片06)Ｂ車自行車於公車往前開後往右變換車道，Ａ車仍
　　        行駛於公車後方。
　　(照片07)Ｂ車駕駛往右邊換車道與行駛右側之Ａ車發生車禍
　　        。」，有桃園市政府警察局道路交通事故監視器監
    視器擷取照片黏貼表在卷可稽(見偵字卷第39-41頁)，併參
    以警方至車禍現場拍攝、繪製道路標線之設置情形，其桃園
    市桃園區中正路(往慈文路方向)在行經公車停靠區後，隨即
    以雙白實線分隔同向車道，有桃園市政府警察局道路交通事
    故現場圖、道路交通事故照片黏貼紀錄表在卷可憑(見偵字
    卷第27頁、36頁)，是依上述車禍發生經過、道路標線設置
    可知，告訴人騎乘腳踏車行近車禍地點，見前方公車暫停在
    公車停靠區，隨即往左偏行駛至公車之左方，又見公車自公
    車停靠區起駛，再往右偏行駛而與直行在公車後方之被告所
    騎乘之機車發生碰撞，要難如同告訴人於刑事聲請交付審判
    狀中所稱「聲請人騎單車在前、莊世杰騎機車在後，並非鑑
    定意見書所載是直行車與轉彎車問題，聲請人直行在前、被
    告直行在後，雙方都在往前行，甚至因被告上班趕時間或刈
    包店老闆所稱被告可能看到紅綠燈轉綠燈而急駛人行道與公
    車格間，未能保持安全距離，撞上聲請人。」之情形(見本
    院卷第13頁)，反而是被告辯稱：當時是告訴人從我的左後
    方過來撞我等語(見偵字卷第55頁)，應較符合實情。且本案
    車禍之肇事原因，經桃園市政府車輛行車事故鑑定會鑑定，
    鑑定意見為「王秀琴於夜間騎乘腳踏自行車行經中央分向限
    制線路段，右偏跨越禁止變換車道線變換車道未讓同向右側
    直行車先行，並注意安全間隔，為肇事原因」、「莊世杰駕
    駛普通重型機車無肇事因素。但無照駕駛有違規定。」，有
    上開車輛行車事故鑑定會鑑定意見書在卷可佐(見偵字卷第6
    9-73頁，認為告訴人係違反道路交通安全規則第124條第2、
    4項之規定，而非是違反同規則第102條第1項第7款「轉彎車
    應讓直行車先行」之規定，是告訴人於上述聲請交付審判狀
    中陳稱「並非鑑定意見書所載是直行車與轉彎車問題」、「
    顯然不是鑑定意見書所言『轉彎車應讓直行車先行』之錯誤」
    〈見本院卷第13頁、17頁〉，容有誤會，併此指明)，即難以
    期待被告在客觀上有避免車禍事故發生之可能，自不能強人
    所難而課予被告對此有防範或避免結果發生之義務，被告是
    否有告訴人於上述聲請交付審判狀中所指稱之「被告莊世杰
    於事發當時並非無法注意車輛周遭的狀況，尤其是被告本身
    於事發當時正行經人行道，更應該提高對於行車周遭環境之
    注意程度，則，被告追撞聲請人且致受傷之行為，對於聲請
    人仍應負有未盡其注意義務之過失責任。」情形(見本院卷
    第17頁)，亦非無疑。
五、綜上所述，依卷內現有證據，尚難認被告有何過失傷害之犯
    行，本件自不足認被告有犯罪嫌疑至檢察官應提起公訴之情
    形，而尚未跨越起訴門檻，原不起訴處分所為證據取捨及事
    實認定之理由，並無違背經驗法則或論理法則之情事，揆諸
    前開規定，桃園地檢署檢察官及高檢署檢察長以被告犯罪嫌
    疑不足為由，予以不起訴處分及駁回再議之聲請，經核認事
    用法，並無不當。聲請意旨猶執前詞對於上開處分指摘求予
    交付審判，非有理由，應予駁回。
據上論斷，應依刑事訴訟法第258條之3第2項前段，裁定如主文
。
中　　華　　民　　國　　111 　年　　4 　　月　　12　　日
                  刑事第十五庭  審判長法  官  林龍輝
                                      法  官  郭于嘉
                                      法  官  吳軍良
以上正本證明與原本無異。
不得抗告。
      　　　　　　　　　　　　　　　  書記官　魏妙軒
中　　華　　民　　國　　111 　年　　4 　　月　　12　　日
附件：刑事聲請交付審判狀。